臺灣苗栗地方法院民事裁定
110年度監宣字第197號
聲  請  人  翁素蘭  

相  對  人  翁蔡美  


關  係  人  翁春霞  

上列聲請人聲請監護宣告事件，本院裁定如下：
　　主    文
宣告翁蔡美（民國00年0月00日生、身分證統一編號：Z00000000
0號）為受監護宣告之人。
選定翁素蘭（民國00年00月00日生、身分證統一編號：Z0000000
00號）為受監護宣告之人之監護人。
指定翁春霞（民國00年0月0日生、身分證統一編號：Z000000000
號）為會同開具財產清冊之人。
聲請費用新臺幣壹仟元由受監護宣告之人負擔。
　　理    由
一、按對於因精神障礙或其他心智缺陷，致不能為意思表示或受
    意思表示，或不能辨識其意思效果者，法院得因本人、配偶
    、四親等之親屬，最近1 年有同居事實之其他親屬、檢察官
    、主管機關或社會福利機構之聲請，為監護之宣告，民法第
    14條第1 項定有明文。次按受監護宣告之人應置監護人；法
    院為監護之宣告時，應依職權就配偶、四親等內之親屬、最
    近1 年有同居事實之其他親屬、主管機關、社會福利機構或
    其他適當之人選定1 人或數人為監護人，並同時指定會同開
    具財產清冊之人；法院選定監護人時，應依受監護宣告之人
    之最佳利益，優先考量受監護宣告之人之意見，審酌一切情
    狀，並注意下列事項：（一）監護宣告之人之身心狀態與
    生活及財產狀況。（二）受監護宣告之人與其配偶、子女或
    其他共同生活之人間之情感狀況。（三）監護人之職業、經
    歷、意見及其與受監護宣告之人之利害關係。（四）法人為
    監護人時，其事業之種類與內容，法人及其代表人與受監護
    宣告之人之利害關係，民法第1110條、第1111條第1 項、第
    1111條之1 亦規定甚明。末按，法院應於鑑定人前，就應受
　　監護宣告之人之精神或心智狀況，訊問鑑定人及應受監護宣
    告之人，始得為監護之宣告。但有事實足認無訊問之必要者
    ，不在此限。鑑定應有精神科專科醫師或具精神科經驗之醫
    師參與並出具書面報告，家事事件法第167 條定有明文。
二、聲請意旨略以：聲請人翁素蘭為相對人翁蔡美之三女，關係
    人翁春霞為相對人之養女，相對人因罹患失智症出現嚴重認
    知功能障礙，語言會談能力差，雖送醫診治仍不見起色，致
    不能為意思表示或受意思表示，或不能辨識其意思表示之效
    果，今欲處分相對人夫之遺產，須替相對人申請印鑑證明，
    為此聲請對其為監護之宣告等語。
三、本院之判斷：
（一）聲請人主張之事實，業據其提出戶籍謄本、親屬系統表、
      親屬同意書等件為證。另經本院於民國111年1月12日上午
      11時於大千綜合醫院實施鑑定程序，有鑑定人何仁琦、聲
      請人及相對人等在場，法官當場審驗相對人之心神狀況，
      並於鑑定人何仁琦前訊問相對人，對於法官之簡易提問，
      多以不知道等語回應，經鑑定人表示依相對人情形得行簡
      易鑑定，此經載明本件監宣輔宣訊問筆錄附卷可稽。嗣經
      鑑定人函覆大千醫療社團法人院南勢醫院簡易精神鑑定報
      告略以：相對人因罹患失智症，出現嚴重認知功能障礙，
      雖意識清醒，但不能理解複雜問話，欠缺理解、判斷、思
      考、計算能力且現實感及定向感明顯缺損，因此其意思表
      示、受意思表示及辨識其意思表示效果之能力達完全不能
      之程度等語。綜上，足認相對人確因精神障礙或其他心智
      缺陷，致不能為意思表示或受意思表示，或不能辨識其意
      思表示效果之程度，爰宣告相對人為受監護宣告之人。
（二）聲請人為相對人三女，關係人翁春霞為相對人養女，相對
      人之配偶翁在枝已歿，相對人之子女翁惠鴻、翁郁涵、翁
      靜文、翁麗卿及孫子女翁宗成等均同意由聲請人擔任監護
      人，關係人擔任會同開具財產清冊之人等情，有親屬系統
      表、同意書、戶籍謄本在卷可稽。本院函請苗栗縣政府訪
      視聲請人及相對人，訪視報告略以：相對人因失智等慢性
      疾病影響生活自理能力，雖可簡要回答社工提問，然答非
      所問，欠缺語意組織能力，聲請人為相對人三女，前為公
      所契約臨時工，其配偶則經營機車行，經濟能力免足維持
      ，相對人現由聲請人及相對人六女為主要照顧者，因考量
      手足家庭經濟，目前共識為輪流照顧相對人，無將其送往
      安置機構之規劃，相對人生活所需耗材由每月農保支出，
      惟為處理相對人配偶遺產以支應照護相對人開銷，爰聲請
      本件等語，有苗栗縣政府111年2月8日府社老字第1110023
      789號檢附監護宣告訪視調查表1份在卷可參。本院審酌上
      情，認聲請人為相對人之三女，有意願擔任監護人，目前
      對相對人之照顧無疏忽不當之處，且有親屬資源支持，應
      可善盡保護相對人之權益，爰依前揭規定，選定聲請人為
      相對人之監護人；另關係人為相對人之養女，有意願擔任
      會同開具財產清冊之人，爰依前揭規定，併指定關係人為
      會同開具財產清冊之人。
四、末按監護人於執行有關受監護人之生活、護養療治及財產管
    理之職務時，應尊重受監護人之意思，並考量其身心狀況與
    生活狀況；監護開始時，監護人對於受監護人之財產，應依
    規定會同本院指定開具財產清冊之人，於二月內開具財產清
    冊，並陳報法院；於前條之財產清冊開具完成並陳報法院前
    ，監護人對於受監護人之財產僅得為管理上必要之行為；監
    護人對於受監護人之財產，非為受監護人之利益，不得使用
    、代為或同意處分；監護人代理受監護人購置或處分不動產
    ，或就其居住之建築物或基地出租、供他人使用或終止租賃
    ，非經法院許可，不生效力；民法第1112條、第1113條準用
    第1099條第1 項、第1099之1 、第1101條第1 項及第2 項之
    規定甚明，請參照辦理。　　　　
五、依家事事件法第164 條第2 項，裁定如主文。
中　　華　　民　　國　　111 　年　　4 　　月　　27　　日
                   家事法庭     法  官　李麗萍
以上正本係照原本作成。
如對本裁定抗告，應於裁定送達後十日內向本院提出抗告狀，並
繳納抗告費新臺幣1,000元。
中　　華　　民　　國　　111 　年　　4 　　月　　27　　日
                                書記官　盧品蓉